【裁判字號】    97,上易,2254
【裁判日期】    971202
【裁判案由】    妨害自由
【裁判全文】
臺灣高等法院刑事判決                97年度上易字第2254號
上  訴  人  臺灣板橋地方法院檢察署檢察官
被      告  甲○○
            乙○○
上列上訴人因被告妨害自由案件，不服臺灣板橋地方法院97年度
易字第1972號，中華民國97年7月25日第一審判決（聲請簡易判
決處刑案號：臺灣板橋地方法院檢察署97年度偵字第11865號）
，提起上訴，本院判決如下：
    主  文
上訴駁回。
    理  由
一、本案經本院審理結果，認第一審判決以不能證明被告甲○○
    、乙○○犯罪，而為無罪之諭知，經核並無違誤，應予維持
    ，並引用第一審判決書記載之證據及理由（如附件）。
二、檢察官上訴意旨略以：被告甲○○不甘遭被害人李育賢詐得
    新臺幣九萬元，夥同被告乙○○強行取走被害人之電腦出售
    抵債。被告二人強行取走被害人前開電腦時，被害人雖然不
    在現場，惟被告二人實施不法腕力破壞被害人對該電腦之持
    有，即係施行強暴手段，嗣被害人返家發覺電腦遭取走，對
    該電腦行使權利之意思自由已遭被告二人之前所實施之強暴
    手段所妨害，被告二人自該當刑法第三百零四條第一項之強
    制罪云云。
三、按刑法第三百零四條第一項「以強暴、脅迫使人行無義務之
    事，或妨害人行使權利」之強制罪，係在保護個人之意思決
    定自由，從而行為人實施之強暴、脅迫手段，雖不以直接施
    諸於他人為限，即使間接施之於物體而影響於他人者，亦屬
    之。惟行為人對物施以強制力當時，如被害人未在現場，自
    無從感受行為人藉由對物而間接對被害人實施之強脅手段，
    被害人之意思決定自由亦無從受到影響。亦即強暴、脅迫之
    手段，不論是直接對人或間接對物，其對象均須以「人」為
    要件，苟妨害人行使權利時，被害人根本不在現場，自不足
    構成對該人施強暴、脅迫之要件，即難依強制罪相繩（最高
    法院八十五年度台非字第三五六號、八十六年度台非字第一
    二二號判決意旨參照）。查被告二人既係利用被害人不在現
    場之機會，趁被害人不知而搬走其電腦，此時被告二人自無
    對被害人施用強暴或脅迫之行為至明，揆諸前揭論述，對被
    告二人自難論以強制罪責。此外，復查無其他積極證據，足
    資證明被告二人有公訴人所指之本件犯行，因認不能證明被
    告二人犯罪，從而原審為被告無罪之諭知，核無不當。檢察
    官上訴仍以被告二人趁被害人不在之機會，搬走被害人電腦
    之行為涉犯強制罪嫌之陳詞，指摘原判決不當，為無理由，
    應駁回其上訴。
據上論斷，應依刑事訴訟法第三百七十三條、第三百六十八條，
判決如主文。
本案經檢察官侯寬仁到庭執行職務。
中    華    民    國    97    年    12    月    2     日
                  刑事第二十一庭審判長法  官  蔡彩貞
                                      法  官  許永煌
                                      法  官  曾家貽
以上正本證明與原本無異。
不得上訴。
                                      書記官  廖素花
中    華    民    國    97    年    12    月    8     日


司法院資訊處製作；財團法人民間司法改革基金會備份。
